臺灣花蓮地方法院民事判決  
111年度玉簡字第68號
原      告  徐國芳  
被      告  蘇新安  
訴訟代理人  林政雄律師
            劉佳盈律師
上列當事人間請求給付買賣價金事件，本院於民國111年11月3日
言詞辯論終結，判決如下：
    主  文
被告應給付原告新臺幣75,000元及自民國111年6月10日起至清償
日止，按年息5%計算之利息。
原告其餘之訴駁回。
訴訟費用由被告負擔百分之41，餘由原告負擔。
本判決得假執行。但被告如以新臺幣75,000元預供擔保，得免為
假執行。
    事實及理由
一、原告起訴主張：原告經營佳榮農業資材行做收穫機維修、買
    賣生意，被告於民國108年11月15日向原告購入中古AW106型
    號聯合收穫機一台（下稱系爭收穫機），兩造成立買賣契約
    （下稱系爭買賣契約）並約定價金為新臺幣（下同）175,00
    0元，並有簽立佳榮農業資材行108年11月15日簽帳單（下稱
    系爭簽帳單1）。而雙方先約定於108年11月5日做測試沒問
    題後，方於108年11月15日交車，被告並當場給付原告100,0
    00元現金，原告並存入花蓮二信戶頭，此有原告花蓮二信存
    摺影本為證（下稱系爭存摺影本），雙方並約定尾款75,000
    元於109年7月30日付清。後來被告於108年11月第一期割稻
    期並沒有告知原告系爭收穫機有任何問題，卻於109年6月才
    電話告知有問題不付尾款。嗣因被告遲至110年5月15日止尚
    未支付尾款，原告不得已於同年月18日寄發存證信函請求被
    告給付，但被告推託系爭收穫機故障需要維修後才支付全部
    款項，而原告只好在110年6月4日將系爭收穫機載回工廠，
    且因檢查後發現引擎嚴重毀損，被告就與原告口頭約定由原
    告找一顆同型號的引擎來替換並維修，原告修好時也有請被
    告來工廠確認過兩次。原告於110年9月16日維修完畢後，要
    求被告除上開75,000元尾款外，因自原告交付系爭收穫機已
    歷時甚久，故依兩造口頭約定被告尚需支付更換系爭收穫機
    引擎費用、維修、拆裝費用共計108,000元，此有佳榮農業
    資材行110年9月16日簽帳單（下稱系爭簽帳單2）為證。然
    被告堅持系爭收穫機要保固不付餘款，但中古車買賣本來就
    是銀貨兩訖，沒有保固的義務，嗣雙方數度協議、調解不成
    ，爰依系爭買賣契約請求被告給付尾款75,000元、及依兩造
    間約定維修之關係請求被告給付維修費用108,000元等語。
    並聲明：被告應給付原告新台幣183,000元及自支付命令送
    達日起至清償日止，按年息10%計算之利息。
二、被告則以：
　㈠原告所述購買時間並不正確，兩造間約定買賣的時間實係109
    年11月，在108年被告並沒有插秧，也不可能購買系爭收穫
    機。而為避免系爭收穫機無法正常發揮功能，兩造才會約定
    先給付訂金100,000元，原告亦承諾若系爭收穫機於水稻收
    割期（109年10月至110年2月）有故障或毀損，則將負擔維
    修義務及費用，並約定於收割期結束且系爭收穫機正常運作
    時，被告始支付尾款75,000元。
　㈡詎料，於原告交付系爭收穫機之首日，即發生無法正常使用
    情事，被告告知原告請求修繕後，原告均推諉不理，後因被
    告屢次催促，原告始將系爭收穫機運回。然原告事後從未告
    知被告機具故障原因，也未說明修繕費用、報價、進度等，
    被告雖多次詢問，然原告僅搪塞敷衍而未有實際作為。是被
    告得依民法第264條第1項，於原告未履行修繕義務前，拒絕
    給付尾款75,000元。
　㈢又就原告所提出之修繕費用108,000元部分，被告否認原告所
    提系爭簽帳單2的真正性，系爭簽帳單未經被告簽認，被告
    也未曾同意該修繕項目、費用，且兩造亦未達成以上開費用
    維修的合意。且由原告所寄發存證信函觀之，隻字未提有關
    系爭收穫機修繕及費用之事，是原告臨訟主張已修繕，動機
    實屬可議。
　㈣系爭存摺影本內頁手寫紀錄是原告自行填載，無法證明上面
    所載108年11月15日之100,000元就是被告給付的訂金，也否
    認系爭簽帳單1的真正性，上面所載簽名非被告親簽等語置
    辯。
  ㈤並聲明：原告之訴駁回。
三、就兩造有就系爭收穫機成立系爭買賣契約，約定買賣價金為
    175,000元，被告並以現金方式給付100,000元，尚餘75,000
    元未給付，而系爭收穫機於交付後確有故障不能使用情事等
    情，為兩造所不爭執，是此部份之事實，首堪認定。
四、至原告主張系爭買賣契約係108年11月15日簽訂並於同日交
    付系爭收穫機予被告，且被告除應給付系爭買賣契約尾款75
    ,000元外，尚應給付其維修系爭收穫機之費用108,000元等
    情，則為被告所否認，並以前詞置辯。是本件之爭點厥為：
    ㈠系爭買賣契約為何時成立？㈡被告得否依民法第246條第1項
    拒絕給付系爭買賣契約尾款75,000元？㈢原告得否請求被告
    給付維修系爭收穫機之費用108,000元？
　㈠兩造係於108年11月15日成立系爭買賣契約並交付系爭收穫機
    ：
　⒈查就系爭買賣契約成立之時點為何，系爭簽帳單1（卷31頁）
    上記載日期為「108年11月15日」，並記載「本日入現小計1
    00,000」，而此日期與金額，核與系爭存摺影本（卷131頁
    ）上相同日期有以現金存入100,000元之紀錄完全一致；且
    系爭存摺影本上原告於上開金額旁有自行加註「蘇新安」（
    即被告姓名），於其他金額旁亦有加註金錢往來之對象，此
    等註記方式衡與一般民眾於有金錢往來時會加以註記以利自
    己記憶金流出入原因之習慣相符，應可肯認並非原告臨訟製
    作，是系爭買賣契約成立及交付系爭收穫機之時點，應確為
    108年11月15日無疑。
　⒉至被告固抗辯系爭簽帳單1非其所簽，而實際買賣時點是在10
    9年10月，原告所述不實云云。惟查，就被告此部份之抗辯
    ，其至本院言詞辯論期日終結前均未提出任何證據以實其說
    ，本院尚難為有利於其之認定；又就被告聲請為系爭簽帳單
    1上「蘇新安」三字之筆跡鑑定部分，本院認兩造既已就買
    賣契約重要之點即標的物為系爭收穫機，及買賣價金合計17
    5,000元部分達成意思表示合致，則買賣契約應已成立，兩
    造已互負給付義務；而就系爭買賣契約成立時間點部分，本
    院亦已詳述如前，是不論系爭簽帳單1上「蘇新安」三字是
    否為被告所親簽，則於兩造均不否認系爭買賣契約成立，而
    互負給付義務之前提下，自無再加以鑑定之必要，併予敘明
    。
　㈡被告不得行使同時履行抗辯權拒絕給付系爭買賣契約之75,00
    0元尾款：
　⒈按當事人主張有利於己之事實者，就其事實有舉證之責任，
    民事訴訟法第277條前段定有明文。
　⒉查被告固辯稱：原告有口頭答應就系爭收穫機交付後仍有維
    修、保固之義務，故於原告維修完畢前，被告毋須給付尾款
    75,000元云云。惟查，估不論系爭收穫機原告是否確實已維
    修完畢，然就所謂「兩造約定原告負交付系爭收穫機後之保
    固義務」乙節，既經原告否認，則此有利於被告之抗辯，按
    諸前揭法條規定，自應由其盡舉證責任。然自本院首次言詞
    辯論期日詢問被告如何舉證有約定保固後，其除當庭陳以另
    再提出證據或調查證據之方法（卷100頁）外，至本院言詞
    辯論終結前均未舉證以實其說；況被告亦未就其行使物之瑕
    疵擔保上任何權利為說明或舉證，是就被告此部份之抗辯，
    自難憑採。且查，系爭買賣契約成立之時點為108年11月間
    ，已如前述，然被告遲至109年6月間始向原告主張系爭收穫
    機於買受首日即有瑕疵，顯與常情不符，礙難採信。
　⒊從而，系爭買賣契約既已成立，被告亦無法舉證原告負有修
    繕、保固義務而行使同時履行抗辯權，其自應按系爭買賣契
    約給付原告75,000元。
　㈢原告不得請求被告給付維修系爭收穫機之費用108,000元：
　⒈查就原告主張因被告要求其維修系爭收穫機故應給付108,000
    元維修費用部分，其固提出系爭簽帳單2為證，然此簽帳單
    上既未有被告之簽名，且經被告否認其真正，則就兩造間有
    「約定由被告支出維修費用108,000元」一事，自應由原告
    盡舉證責任，合先敘明。
　⒉惟查，原告就其此部份之主張，除空言泛稱被告有叫其置換
    系爭收穫機之引擎、有親自到工廠檢視外，並未提出任何證
    據以證明兩造間確有「約定由被告支出維修費用108,000元
    」一事；又系爭簽帳單2上之所有文字、數字均係原告一人
    所書寫，不僅未見被告有任何同意之表示，且原告亦未就其
    修理之材料、工資等分項為合理之說明，僅記載「數量1」
    、「小計108,000元」，則被告是否應逕就系爭簽帳單2所載
    金額負責，自不無疑問；況此筆維修金額高達系爭買賣契約
    價金之60%，顯非一般人願支出維修一物之金額比例，是原
    告此部分之主張，並無理由。
　㈣從而，就原告主張部分，僅其請求被告給付系爭買賣契約尾
    款75,000元部分為有理由，請求維修費用108,000元部分則
    屬無據。
　㈤末按給付無確定期限者，債務人於債權人得請求給付時，經
    其催告而未為給付，自受催告時起，負遲延責任。其經債權
    人起訴而送達訴狀，或依督促程序送達支付命令，或為其他
    相類之行為者，與催告有同一之效力。民法第229條第2項定
    有明文。又遲延之債務，以支付金錢為標的者，債權人得請
    求依法定利率計算之遲延利息。但約定利率較高者，仍從其
    約定利率。應付利息之債務，其利率未經約定，亦無法律可
    據者，週年利率為百分之5。民法第233條第1項、第203條亦
    有明文。本件原告請求有理由部分，併請自支付命令送達翌
    日（即111年6月10日，卷57頁）起至清償日止，按年息百分
    之5計算之利息，依上開規定，亦有理由，併予准許。而原
    告起訴時係請求被告給付按年給付10%之利息，然揆諸上揭
    法條規定，原告僅得按年請求5%之利息，是原告請求利息逾
    5%部分，自無理由。
五、綜上，原告按買賣關係請求被告給付如主文第一項所示，為
    有理由，應予准許，逾此部分所為之請求，為無理由，應予
    駁回。
六、本件係依民事訴訟法第427條第1項規定適用簡易訴訟程序，
    而為被告部分敗訴之判決，就原告勝訴部分依同法第389條
    第1項第3款規定，應依職權就原告勝訴部分宣告假執行，爰
    宣告如主文所示。
七、本件事證已臻明確，兩造其餘攻擊防禦方法及所提證據，核
    與本件判決結果不生影響，爰不另一一論述，併此敘明。
八、訴訟費用負擔之依據：民事訴訟法第79條。
中　　華　　民　　國　　111 　年　　11　　月　　18　　日
                  玉里簡易庭  法　官　蔡培元
以上正本係照原本作成。
如不服本判決，應於送達後20日內，向本院提出上訴狀（上訴狀
須表明上訴理由）並繳納上訴審裁判費；如於本判決宣示後送達
前提起上訴者，應於判決送達後20日內補提上訴理由書（均須按
他造當事人之人數附繕本）。
如委任律師提起上訴者，應一併繳納上訴審裁判費。
中　　華　　民　　國　　111 　年　　11　　月　　18　　日
                              書記官　周彥廷